【裁判字號】    95,裁,2897
【裁判日期】    951221
【裁判案由】    違章建築
【裁判全文】
最  高  行  政  法  院  裁  定
                                     95年度裁字第02897號
上  訴  人  甲○○
被 上訴 人  內政部營建署墾丁國家公園管理處
代  表  人  施錦芳
上列當事人間因違章建築事件，上訴人對於中華民國94年6月21
日高雄高等行政法院94年度訴字第202號判決，提起上訴。本院
裁定如下：
    主  文
上訴駁回。
上訴審訴訟費用由上訴人負擔。
    理  由
一、按對於高等行政法院判決之上訴，非以其違背法令為理由，
    不得為之，行政訴訟法第242條定有明文。又提起上訴，應
    以上訴狀表明上訴理由並應添具關於上訴理由之必要證據，
    復為同法第244條第1項第4款及第2項所明定。是當事人提起
    上訴，如以原審判決有不適用法規或適用不當為理由時，其
    上訴狀應有具體之指摘，並揭示該法規之條項或其內容；如
    以原審判決有同法第243條規定所列各款情形之當然違背法
    令為理由時，其上訴狀應揭示合於該款之事實，及依訴訟資
    料合於該違背法令之具體事實。如上訴狀未依此項方法表明
    ，或其所表明者，顯與上開法條規定之情形不相合時，即難
    認為已對原審判決之違背法令有具體之指摘，其上訴自難認
    為合法。
二、上訴人未經申請許可，擅自於坐落屏東恆春鎮○○段139之
    33地號土地上，建造高度1層約3公尺，面積約90平方公尺之
    鐵皮屋（下稱系爭鐵皮屋）。因該土地位於墾丁國家公園範
    圍內，屬一般管制區林業用地，經被上訴人認定係上訴人未
    依國家公園法第14條及建築法第25條規定申請建造執照即新
    建之住宅，屬實質違建，乃於民國93年4月2日以營墾建字第
    0932900694號違章建築勒令停工通知單，通知上訴人立即停
    工，不得補照，嗣被上訴人復以93年7月22日營墾建字第
    0932901641號函檢送同文號違章建築拆除通知單通知上訴人
    ，系爭鐵皮屋依法不得補辦建造執照，應執行拆除。上訴人
    不服，提起訴願，經決定駁回，上訴人仍不服，提起行政訴
    訟，復經原審判決駁回，上訴人遂提起上訴。主張：（一）
    上訴人業已依屏東縣恆春鎮公所（下稱恆春鎮公所）承辦人
    員指示援往例辦理，檢其所需文件向該所人員補提申請建築
    執照，該申請既經恆春鎮公所受理，並副知上訴人會勘在案
    ，因此基於對行政機關之信賴，上訴人即已認為該申請案之
    行政程序已開始，且會勘當時被上訴人曾表示，俟容許使用
    辦法訂定後再行申請，其他並未再表示意見，足見被上訴人
    默認當時會勘現狀，即系爭鐵皮屋會勘當時已存在。惟被上
    訴人卻罔顧上訴人對行政一體之信賴，做成原處分，且未將
    上訴人申請案辦理結果及上訴人於會勘當時陳述之意見加以
    說明接受與否或與法規有何不符之處，明顯違反行政程序法
    第43條、第96條規定，該行政處分即有重大明顯瑕疵，依行
    政程序法第111條第7項規定，應屬無效。（二）縱令被上訴
    人認定上訴人未經其核准而搭建簡易寮舍，則被上訴人依法
    應允許上訴人補辦手續，然被上訴人在處以上訴人停工處分
    時並未給予上訴人補辦手續之機會，於嗣後逕作限期拆除之
    行政處分，此一行政作為明顯違反建築法第86條及違章建築
    處理辦法第5條規定。況上訴人在自有屬一般管制區之林業
    用地土地上搭建簡易寮舍，原係屬於經申請核准即可搭建者
    ，其建材並以塑膠、木材及鐵皮等材料所組合而成，且無固
    定基礎，其建造方式及材質與林業簡易寮舍之規範並無二致
    ，其違規情形之程度認定，係屬程序違規，並未構成應拆除
    之要件，因此被上訴人對上訴人所為之行政處分已違反比例
    原則，其未依法給予上訴人補行申請，即處以限期拆除之處
    分，更明顯處分過當，對人民權益之損害程度與其欲達成行
    政目的之利益顯失均衡等語，為此求為廢棄原判決。
三、原審以：（一）上訴人未經申請許可，擅自於坐落屏東縣恆
    春鎮○○段139之33地號土地上，建造系爭鐵皮屋，因該土
    地位於墾丁國家公園範圍內，屬一般管制區林業用地，經被
    上訴人認定上訴人未依國家公園法第14條及建築法第25條規
    定申請建造執照即新建住宅，屬實質違建，乃以93年4月2日
    營墾建字第0932900694號違章建築勒令停工通知單通知上訴
    人立即停工，不得補照，嗣被上訴人復以93年7月22日營墾
    建字第0932901641號函檢送同文號違章建築拆除通知單通知
    上訴人，系爭鐵皮屋依法不得補辦建造執照，應執行拆除。
    被上訴人並以93年7月22日營墾建字第0932901643號函通知
    上訴人，請於93年8月5日前自行拆除清理完畢，逾期未自行
    拆除完畢，即依據建築法規執行強制拆除等事實，業經兩造
    陳述在卷，並有被上訴人93年4月2日營墾建字第0932900694
    號違章建築勒令停工通知單、93年7月22日營墾建字第
    0932901641號函及違章建築拆除通知單、93年7月22日營墾
    建字第0932901643號函等附於原處分卷可稽，堪以信實。（
    二）系爭坐落於屏東縣恆春鎮○○段139之33地號之土地，
    係位於墾丁國家公園範圍內，屬一般管制區林業用地，此有
    被上訴人91年5月13日91營墾企字第3295號函所核發之證明
    書可憑。揆諸前揭墾丁國家公園保護利用管制原則第30條及
    墾丁國家公園計畫各種分區用地別容許使用項目表第5項第6
    目之規定，除興建供林業使用及林業設施且限無地坪、無固
    定基礎之林業簡易寮舍外，其建築縱認屬於林業簡易寮舍，
    仍需經林業主管機關會同國家公園管理處認可，始得為之。
    再由被上訴人於原審言詞辯論時所提出之系爭鐵皮屋相片8
    幀觀之，系爭鐵皮屋建築結構完整，為一完全之建築物，且
    其建築面積約90平方公尺，亦經被上訴人所屬人員查明記載
    於93年4月2日營墾建字第0932900694號勒令停工通知單明確
    ，可知系爭鐵皮屋非屬無地坪、無固定基礎之林業簡易寮舍
    。參照前述規定，其未經申請被上訴人許可，本不得為之。
    是被上訴人以93年7月22日營墾建字第0932901641號函檢送
    同文號違章建築拆除通知單通知上訴人，系爭鐵皮屋依法不
    得補辦建造執照，應執行拆除，於法並無不合。次查，系爭
    土地既係位於墾丁國家公園範圍內，屬一般管制區林業用地
    ，有關國家公園管理之相關法規自應優先適用。依被上訴人
    91年5月13日91營墾企字第3295號函核發證明系爭土地為墾
    丁國家公園區域內農業用地之證明書觀之，其備註3亦載明
    ：「本證明書僅供辦理所有權移轉登記或申請免稅證明之用
    ，其土地利用仍應依國家公園法及國家公園計畫之規定辦理
    。」等語，是以，系爭土地雖屬農業用地，惟因位於國家公
    園用地內，其土地利用仍應依國家公園法及國家公園計畫之
    規定辦理。再查，上訴人固曾向恆春鎮公所提出搭建寮舍之
    申請，經恆春鎮公所於93年1月16日邀集上訴人、被上訴人
    及該所所屬單位會勘系爭土地，其時，恆春鎮公所建設課及
    被上訴人均表示，俟容許使用辦法訂定後再行申請辦理等語
    ，此有上開會勘紀錄表影本附於訴願卷可稽。依上開紀錄表
    之記載可知，上訴人上述申請案因其容許使用辦法尚在主管
    機關研訂中，恆春鎮公所及被上訴人無從據以許可該申請案
    ，乃請上訴人於容許辦法訂定後再行申請無訛，亦即上訴人
    該申請案並未通過，上訴人所述仍屬無據等詞，為判斷基礎
    ，因而駁回上訴人在原審之訴。
四、本院查：本件原判決以前開理由駁回上訴人於原審之訴，核
    無不合。上訴人雖以前開各詞提起上訴，惟觀其上訴意旨，
    無非係就原判決所不採之上訴人爭執原處分係屬違法之陳詞
    ，重為指摘，而就原審判決駁回其訴之理由，有無或如何違
    背法令，則未置一詞，是尚難認上訴人係以原判決違背法令
    為上訴理由。揆之前開規定及說明，本件上訴難認為合法，
    應予駁回。
五、依行政訴訟法第249條第1項前段、第104條、民事訴訟法第
    95條、第78條，裁定如主文。
中    華    民    國    95    年    12    月    21    日
                  第五庭審判長法  官  鄭  淑  貞
                              法  官  黃  合  文
                              法  官  吳  明  鴻
                              法  官  鄭  小  康
                              法  官  帥  嘉  寶
以  上  正  本  證  明  與  原  本  無  異
中    華    民    國    95    年    12    月    21    日
                              書記官  阮  桂  芬


司法院資訊處製作；財團法人民間司法改革基金會備份。
